【裁判字號】    92,上易,220
【裁判日期】    920527
【裁判案由】    第三人異議之訴
【裁判全文】
臺灣高等法院民事判決  九十二年度上易字第二二０號
    上  訴  人  甲○○
    被 上 訴人  保證責任台北市第一信用合作社
    法定代理人  莊正敏
    訴訟代理人  簡鶴仁
                游博文
右當事人間請求第三人異議之訴事件，上訴人對於中華民國九十一年十二月二十日臺
灣臺北地方法院九十一年訴字第四五八０號第一審判決提起上訴，本院判決如左：
    主      文
上訴駁回。
第二審訴訟費用由上訴人負擔。
    事實及理由
一、上訴人起訴主張訴外人何梅英陸續向上訴人借貸約新台幣（以下同）八、九十萬
    元，因無法清償，何梅英遂於七十八年間同意由上訴人在伊所居住之門牌號碼台
    北市○○路五五○號五樓房屋樓頂加蓋房屋，以為債務之清償。上訴人乃僱工廖
    園郎、陳正宗搭建三個房間，惟因現行法令不容違建戶獨立申辦水電，不得不與
    何梅英共用水、電管線，再由上訴人補貼何梅英水電費，且因與何梅英為多年好
    友，亦同意何梅英之女在該樓讀書，前面房間係何梅英作為神龕使用，供奉其夫
    訴外人吳進勇之吳姓祖先牌位及關聖帝神像。自七十八年至今十幾年來均與何梅
    英相安無事，詎何梅英所有房屋遭被上訴人聲請拍賣而波及上訴人所有之六樓房
    屋，致上訴人無端受損，惟由九十二年二月十五日拍賣公告附表使用情形欄內載
    「一、二三八二建號之一個房間由第三人甲○○占用使用，拍定後此部分不點交
    」，可見上訴人確實有使用一個房間，故被上訴人聲請對上訴人所有加蓋房屋強
    制執行，非有理由，為此提起本件訴訟，請求撤銷上訴人所有房屋之查封。並聲
    明(一)原判決廢棄。(二)台灣台北地方法院九十一年度執字第一五四六號被上訴人與
    何梅英間因清償債務強制執行事件，就上訴人所有坐落台北市○○路五五○號六
    樓房屋所為之查封程序予以撤銷。
二、被上訴人則以上訴人未舉證證明其與何梅英間債權債務關係之存在，證人廖園郎
    、陳正宗之證詞無法證明其對增建部分有所有權，系爭頂樓加蓋之增建，共計三
    個房間可供使用，前面房間係何梅英作為神龕使用，供奉其夫訴外人吳進勇之吳
    姓祖先牌位及關聖帝神像。中間房間供何梅英之使用、床、棉被、音響．．家具
    一應俱全。後面房間內，陳列床、棉被、桌上型電腦、電視、手機、書桌等家具
    ，卻沒有一樣上訴人的使用物品，顯然上訴人並未在該屋有居住之事實，加蓋增
    建部分僅具補助主建物之經濟目的，其性質應為從物，並非另外一個獨立之不動
    產。再者何梅英於八十四年三月十三日向被上訴人追加借款一百萬元，曾引導被
    上訴人估價人員至頂樓加蓋增建照像留存，當時何梅英亦同意增建部分一併設定
    抵押權給被上訴人，並記載於抵押權設定契約書之「約定事項欄內」。原法院於
    九十一年二月二十二日上午導引書記官前往現場查封，何梅英之子吳仲凱於查封
    時亦陳稱增建部分係供自己使用，故上訴人之訴並無理由等語置辯。並聲明上訴
    駁回。
三、上訴人主張訴外人何梅英積欠被上訴人債務，被上訴人向原法院聲請對何梅英強
    制執行，經原法院九十一年度執字第一五四六號受理執行在案，並於九十一年二
    月二十二日上午查封門牌號碼台北市○○路五五○號五樓房屋及其頂樓增建部分
    之事實，為被上訴人所不爭執，並據原法院依職權調閱九十一年度執字第一五四
    六號清償務強制執行事件查證屬實，自堪信上訴人此部分主張為真實。
四、按第三人就執行標的物有足以排除強制執行之權利者，得於強制執行程序終結前
    ，向執行法院對債權人提起異議之訴。如債務人亦否認其權利時，並得以債務人
    為被上訴人，強制執行法第十五條定有明文。上訴人主張系爭頂樓增建部分即台
    北市○○路五五○號六樓房屋為其所有，其有足以排除強制執行之權利等語，為
    被上訴人所否認，故本件之爭點即在上訴人是否為系爭頂樓增建部分之所有權人
    。經查：
  (一)上訴人主張系爭頂樓增建部分為其所有，舉證人廖園郎、陳正宗為證；並提出台
    北市萬華區公寓管理委員會蘇春源之證明書為憑，然上開管理員蘇春源出具之證
    明書內容係證明上訴人自七十八年起居住台北市○○路五百五十號六樓，並未證
    明該屋乃上訴人所有，而證人廖園郎固證稱「．．我有一次在上訴人住處附近旁
    邊工作，上訴人叫我幫他工作，時間大約在十一、二年前，在西藏路五五○號做
    頂樓增建，材料上訴人自己買，我負責施工．．」、「．．我只有施工，不包含
    材料，水電不是我作的，我只負責水泥施作」等語，至於工資，證人廖園郎證稱
    是上訴人於施工過程中陸續支付，並非工程結束後一次支付，工資多少，因時間
    太久不記得了，大約一、二十萬元等語（見原審卷第二十一頁），惟衡諸一般承
    包工程，就工程報酬多事先約定，並就報酬給付之時期，如完工後一次給付，或
    按施工進度分期給付為約定，鮮有如廖園郎所述於施工過程中，不定期支付之情
    形，已難認證人廖園郎之證言可採。再在他人住處頂樓出資興建房屋取得所有權
    乃事理之罕，依證人廖園郎所述，只能證明當初施工係由上訴人與其接洽、付款
    ，尚不足證明工程款係由上訴人出資，故其證言尚難採為上訴人主張頂樓乃其出
    資增建云云之證明。再證人陳正宗雖證稱「．．我與上訴人是鄰居，之前住在西
    藏路五四八號五樓，之前與上訴人曾有過爭吵，為的是上訴人將頂樓全部蓋滿，
    我在頂樓也有增建部分有聲請備案，後來上訴人蓋的時候，我希望他能留些空間
    ，比較安全，後來大家不歡而散，之後也沒有往來，這次是上訴人拜訪我來證明
    房屋是他蓋的。我看到上訴人每天搬運材料，並沒有去瞭解內情，我確實有看到
    廖園郎在施工。」等語（見原審卷第二十三頁），然此亦僅能證明在系爭頂樓增
    建時，證人陳正宗曾經見到上訴人，並曾與上訴人發生爭執，至頂樓增建部分之
    所有權人，則證人陳正宗林並不清楚，是依證人陳正宗之陳述，亦不足為有利上
    訴人之認定。
  (二)再上訴人主張何梅英因陸續向其借貸八、九十萬元未清償，遂同意上訴人就其所
    有之房屋之頂樓加蓋以為債務清償等語。然查，系爭增建部分雖有獨立之出入口
    ，惟其水電均係由主建物之五樓房屋供應，此為兩造所不爭執；且於原法院九十
    一年度執字第一五四六號執行事件九十一年二月二十二日查封門牌號碼台北市○
    ○路五五○號五樓房屋及頂樓增建部分時，何梅英之子吳仲凱在場陳稱「房屋自
    用沒有出租，頂樓有加蓋，但與主建物不相通而由公共樓梯進出，亦是自己使用
    」等語，有該查封筆錄影本在卷可憑（見原審卷第七十一頁），而系爭頂樓增建
    部分中間房間係何梅英之女使用，另一房間為神龕，則供何梅英自用，已記明於
    上開執行事件九十一年三月十一日之執行筆錄，且為上訴人所不否認，提供自己
    所蓋之房間作為他人長年供奉祖先牌位（見原審卷第二十七頁），與常情實有違
    ，尚難信該增建房屋係上訴人所有。而何梅英八十四年三月間向被上訴人借款一
    百萬元時，曾引導證人即被上訴人萬華分社之經辦襄理廖萬福至頂樓增建部分照
    像留存，業據廖萬福證稱「．．當時借款人所提出之擔保品就是西藏路五五○號
    五樓及頂樓加蓋，所以擔保品的欄位上有記載包含頂樓加蓋，設定契約書上也登
    記頂樓一併記載在內，當時我有進入頂樓房間去看並照相，頂樓部分看不出頂樓
    何人使用，當時何梅英的先生吳進勇導往頂樓看，頂樓設有佛堂及子女讀書的書
    桌，調查表鑑估單位意見都是我寫的」等語（見原審卷第六十二頁），並有抵押
    權借款調查表（擔保品欄有頂樓加蓋一併設定在內）及頂樓加蓋之照片（已放置
    神龕及書桌）附卷可按（見原審卷第五十二至五十五頁、六十五、六十六頁），
    雖上訴人陳稱證人證言不可採，並聲請傳訊何梅英為證，惟廖萬福之證言與上開
    調查表及頂樓加蓋之照片互核一致，應可採信，上訴人之主張無足採信，證人何
    梅英亦無傳訊之必要，併此敘明。
  (三)上訴人主張何梅英因陸續向其借貸八、九十萬元未清償，遂同意上訴人就其所有
    之房屋之頂樓加蓋以為債務清償等情，惟所加蓋房屋復放置何梅英使用之神龕，
    並供何梅英之子女讀書，則此等還款方式已與常情有違；系爭頂樓增建部分，雖
    有獨立出入門口，然其水電均係由主建物之五樓房屋供應，是頂樓增建部分與五
    樓房屋之構造上已具獨立性，惟與五樓房屋有相當依附關係，而為上訴人所不否
    認，則上訴人不但無償借何梅英一家使用，且每月以債權人身分反向其補貼水電
    費，顯然不合常理，雖其稱水電費不多云云，惟查何梅英子女在該處讀書，復有
    電腦等多種電器設備，且自七十八年至查封長達十餘年，費用自非甚少，故上訴
    人之主張頂樓增建為其所有云云，洵難採信。
  (四)上訴人雖又主張由原法院九十二年二月十五日拍賣公告附表使用情形欄「一、二
    三八二建號之一個房間由第三人甲○○占用使用，拍定後此部分不點交」之記載
    ，上訴人在頂樓確實有一房間，就系爭房屋確有所有權云云，惟查原法院執行處
    僅係就房屋之使用現狀予以註明，並非實體認定其就系爭房屋有所有權，自無從
    因其使用一房間，而得遽認其有所有權，故上訴人憑此主張有所有權，尚無足採
    。
  (五)綜上，上訴人所提出證人廖園郎、陳正宗，及提出台北市萬華區西園公寓管理委
    員會管理員蘇春源之證明書，原法院拍賣公告，均不足以證明上訴人對系爭頂樓
    增建部分有所有權，即難採信。
五、上訴人既不能證明其對頂樓增建部分有足以排除強制執行之權利，其主張查封程
    序應予撤銷，即不足採。從而，上訴人依強制執行法第十五條之規定，請求原法
    院九十一年度執字第一五四六號被上訴人與何梅英間因清償債務強制執行事件，
    就上訴人所有座落台北市○○路五五○號六樓房屋所為之查封程序予以撤銷，為
    無理由，原審為上訴人敗訴之判決，於法並無違誤。上訴意旨仍執陳詞，指摘原
    判決不當，求予廢棄改判，為無理由，應予駁回。
六、據上論結，本件上訴為無理由，依民事訴訟法第四百四十九條第一項、第七十八
    條，判決如主文。
中      華      民      國    九十二    年      五      月    二十七    日
                                民事第十五庭
                                    審判長法  官  劉  靜  嫻
                                          法  官  陳  昆  煇
                                          法  官  李  錦  美
右正本係照原本作成。
不得上訴。
中      華      民      國    九十二    年      五      月    二十八    日
                                          書記官  明  祖  全


司法院資訊處製作；財團法人民間司法改革基金會備份。
